【裁判字號】    92,重上,496
【裁判日期】    950411
【裁判案由】    損害賠償
【裁判全文】
臺灣高等法院民事判決                 92年度重上字第496號
上  訴  人  大群建設股份有限公司
即附帶被上訴人
法定代理人  戌○○
上  訴  人  欣億營造有限公司
即附帶被上訴人
法定代理人  酉○○
共      同
訴訟代理人  蔡讚燁    律師
上  訴  人  子○○○
            癸○○
            Ａ○○
            寅○○
            宇○○
            宙○○
            Ｇ○○
            壬○○
            Ｉ○○
            Ｄ○○
            午○○
            Ｆ○○
            未○○
            庚○○
            辛○○
            丑○○
            Ｅ○○
            甲○○
            戊○○
            巳○○
            己○○
            地○○
            Ｈ○○
            申○○
            Ｂ○○
            丁○○○
被  上訴人  Ｃ○○
即附帶上訴人
上27人共同
訴訟代理人  藺超群    律師
複  代理人  李詩皓    律師
            黃○○
被  上訴人  丙○○
            玄○○
            天○○
            亥○○
            乙○○
            卯○○
            辰○○
上列當事人間損害賠償事件，上訴人對於中華民國92年8 月13日
臺灣板橋地方法院87年度重訴字第50號第一審判決提起上訴，被
上訴人Ｃ○○提起附帶上訴，本院於95年3 月28日言詞辯論終結
，判決如下：
    主  文
原判決關於(一)命大群建設股份有限公司應連帶給付部分；(二)命欣
億營造有限公司應給付超過如附表一所示金額部分；及各該部分
假執行之宣告暨訴訟費用（確定部分除外）之裁判均廢棄。
上開廢棄部分，子○○○、癸○○、Ａ○○、寅○○、宇○○、
宙○○、Ｇ○○、壬○○、Ｉ○○、Ｄ○○、午○○、Ｆ○○、
未○○、庚○○、辛○○、丑○○、Ｅ○○、甲○○、戊○○、
巳○○、己○○、地○○、Ｈ○○、申○○、Ｂ○○、丁○○○
、Ｃ○○、丙○○、玄○○、天○○、亥○○、乙○○、卯○○
、辰○○在第一審之訴及假執行之聲請均駁回。
欣億營造有限公司之其餘上訴駁回。
子○○○、癸○○、Ａ○○、寅○○、宇○○、宙○○、Ｇ○○
、壬○○、Ｉ○○、Ｄ○○、午○○、Ｆ○○、未○○、庚○○
、辛○○、丑○○、Ｅ○○、甲○○、戊○○、巳○○、己○○
、地○○、Ｈ○○、申○○、Ｂ○○、丁○○○之上訴及Ｃ○○
之附帶上訴均駁回。
第一審（確定部分除外）及第二審訴訟費用由欣億營造有限公司
負擔百分之十一，子○○○、癸○○、Ａ○○、寅○○、宇○○
、宙○○、Ｇ○○、壬○○、Ｉ○○、Ｄ○○、午○○、Ｆ○○
、未○○、庚○○、辛○○、丑○○、Ｅ○○、甲○○、戊○○
、巳○○、己○○、地○○、Ｈ○○、申○○、Ｂ○○、丁○○
○、Ｃ○○負擔百分之八十七，餘由丙○○、玄○○、天○○、
亥○○、乙○○、卯○○、辰○○負擔。
    事實及理由
一、被上訴人丙○○、玄○○、天○○、亥○○、乙○○、卯○
    ○、辰○○（下稱丙○○等7人）均經合法通知， 未於言詞
    辯論期日到場，亦未提出書狀作何聲明或陳述，核無民事訴
    訟法第386 條各款所列事由，上訴人大群建設股份有限公司
    （下稱大群公司）、欣億營造有限公司（下稱欣億公司）依
    法聲請准予一造辯論，核無不合，應予准許。
二、上訴人子○○○、癸○○、Ａ○○、寅○○、宇○○、宙○
    ○、Ｇ○○、壬○○、Ｉ○○、Ｄ○○、午○○、Ｆ○○、
    未○○、庚○○、辛○○、丑○○、Ｅ○○、甲○○、戊○
    ○、巳○○、己○○、地○○、Ｈ○○、申○○、Ｂ○○、
    丁○○○（下稱子○○○等26人）、被上訴人即附帶上訴人
    Ｃ○○及被上訴人丙○○等7人（以下合稱子○○○等34 人
    ）起訴主張：大群公司於民國84年8 月間起在子○○○等34
    人所有如原判決附表一所示建物【下稱系爭建物，其中編號
    26至34之人係於85年2 月後向訴外人天豪建設股份有限公司
    （下稱天豪公司）買受建物，並經天豪公司讓與系爭損害賠
    償請求權】旁之鄰地即台北縣板橋市○○段934 地號土地上
    興建地下2層，地上7層之房屋工程（下稱系爭工程），承造
    人為欣億公司，於系爭工程施工時因未做好防護措施，致系
    爭建物大樓圍牆倒塌及土壤流失，經大群公司派員修補圍牆
    及就土壤流失部分灌漿補強後，於85年2、3月間又陸續發現
    系爭建物有龜裂及傾斜。大群公司為系爭工程之起造人，於
    指示承造人欣億公司施工時，應有防免鄰地建築物傾斜或倒
    壞之義務，更有監督施工應做好相關防護措施之責任，竟致
    系爭建物發生上開損害，自亦有過失，應與欣億公司負共同
    侵權行為損害賠償責任，爰依共同侵權行為之法則，求為命
    大群公司、欣億公司應連帶給付子○○○等34人各如原判決
    附表二所示之金額及均自起訴狀繕本送達之翌日起算法定遲
    延利息（原審判決大群公司、欣億公司應連帶給付子○○○
    等34人各如原判決附表五所示之金額及均自87年2 月14日起
    算法定遲延利息，並駁回子○○○等34人其餘之訴，大群公
    司、欣億公司就其敗訴部分提起上訴，子○○○等26人就其
    敗訴中一部分提起上訴，Ｃ○○就其敗訴中一部分提起附帶
    上訴； 丙○○等7人則就渠等敗訴部分未聲明不服，已告確
    定），子○○○等26人並上訴聲明：(一)原判決關於駁回子○
    ○○等26人下開之訴部分廢棄。(二)大群公司、欣億公司應再
    連帶給付子○○○等26人各如本判決附表二所示之金額及均
    自87年2 月14日起至清償日止，按年息百分之五計算之利息
    。(三)願供擔保請准宣告假執行。Ｃ○○附帶上訴聲明：(一)原
    判決關於駁回Ｃ○○下開之訴部分廢棄。(二)大群公司、欣億
    公司應再連帶給付Ｃ○○新台幣 （下同）29萬7,651元及自
    87 年2月14日起至清償日止，按年息百分之五計算之利息。
    子○○○等26人及Ｃ○○對大群公司、欣億公司之上訴，均
    答辯聲明：上訴駁回。 丙○○等7人在本院則未提出書狀作
    何聲明或陳述。
三、大群公司、欣億公司則以：系爭建物於施工時係採筏式基礎
    ，具有一致性，如因鄰地之系爭工程施工而導致傾斜，理應
    一致向系爭工程之工地方向傾斜，惟依台灣省土木技師公會
    85年7 月13日鑑定報告所載，系爭建物係向四方傾斜，足見
    系爭建物傾斜與系爭工程施工無涉，而係因系爭建物本身之
    施工品質不良、混凝土強度不足所致，況造成系爭建物傾斜
    之因素多端，或係建物自重產生，或係九二一大地震造成，
    尚不得全歸責於大群公司、欣億公司。又如原判決附表一編
    號26至34之人雖受讓天豪公司對大群公司、欣億公司之損害
    賠償請求權，惟該讓渡書並無具體金額，且未見折價，足見
    其等於購屋時並無損害發生。退步言，縱認大群公司、欣億
    公司應負共同侵權行為損害賠償責任，惟依台灣省結構工程
    技師公會之鑑定報告已敘明有關傾斜率部分在安全無虞情況
    下，已提列非工程性補償費用，子○○○等34人自不得再請
    求系爭建物市價減少之損失。另子○○○、丙○○、Ｈ○○
    已領取大群公司提存之金額或支票，顯已達成和解，其等亦
    不得再請求損害賠償等語，資為抗辯，並上訴聲明：(一)原判
    決不利於大群公司、欣億公司部分廢棄。(二)上開廢棄部分，
    子○○○等34人在第一審之訴及假執行之聲請均駁回。對子
    ○○○等26人之上訴則答辯聲明：(一)上訴駁回。(二)願供擔保
    請准宣告免為假執行。對Ｃ○○之附帶上訴則答辯聲明：附
    帶上訴駁回。
四、子○○○等34人主張伊等為系爭建物之所有權人，其中編號
    26-34之人係於85年2月後向天豪公司買受建物，並受讓天豪
    公司對大群公司、欣億公司之損害賠償請求權；欣億公司為
    系爭工程之承造人，在系爭建物之鄰地興建系爭工程，大群
    公司為系爭工程之起造人等事實，業據提出系爭建物所有權
    狀、建築改良物登記簿謄本、讓渡書及系爭工程建造執照為
    證（原審卷(一)7-31、40-57、87-106、卷(三)71頁）， 且為大
    群公司、欣億公司所不爭執，自堪信為真實。
五、子○○○等34人另主張大群公司、欣億公司於系爭工程施工
    時，應做相關防護措施以防免鄰地之系爭建物傾斜或倒壞，
    竟疏未注意做好相關防護措施，致系爭建物之牆壁、樑柱龜
    裂及傾斜，自有過失，應負共同侵權行為損害賠償責任等語
    ，為大群公司、欣億公司所否認，並以前開情詞置辯，查：
  (一)依台灣省土木技師公會85年3 月16日第一次鑑定報告記載：
    「八鑑定結果：(一)裂縫原因：1.混凝土構造物產生裂縫原因
    很多，例如超負載使用、地震、施工不良、不均勻沉陷．．
    等，本案鑑定標的物於大樓建築工程施工前未作現況鑑定，
    因此無施工前現況資料可以比對。(二)依據測量結果，鑑定標
    的物傾斜情形為無傾斜至1\200， 地下室樑底測量結果微向
    工地方向傾斜」等語（原審卷(一)181頁）， 該次鑑定結果認
    系爭建物係無傾斜至微向系爭工程之工地方向傾斜。該會85
    年7月13日第二次鑑定報告記載 ：「八鑑定結果：(一)混凝土
    構造物產生裂縫原因很多，例如超負載使用、地震、施工不
    良、不均勻沉陷．．等，本案鑑定標的物於大樓建築工程施
    工前未作現況鑑定，因此無施工前現況資料可以比對。(二)依
    據測量結果，鑑定標的物傾斜情形NO.1為1/233，NO.2為1/2
    057，NO.3為1/254，NO.4為無傾斜，比較本會85年3 月16日
    省土技字第0627號鑑定報告測量結果變化微小。．．(四)經
    現場勘查室內裂紋皆屬輕隔間接縫處裂紋及牆面粉刷層溫度
    變化裂紋，且裂紋皆小於0.4公釐， 此應係本身施工品質問
    題，而非臨近工地施工之影響。(五)鑽心試驗結果，取樣一組
    三個試體分別編號1為142.31㎏/㎝平方，編號2為135.5㎏/
    ㎝平方，編號3為165.4㎏/㎝平方， 平均為147.7㎏/㎝平方
    ；經查太陽村大樓（即系爭區分所有建物）設計混凝土強度
    為210㎏/㎝平方，鑽心試驗結果顯示施工所用混凝土材料不
    符合設計要求強度」等語（原審卷(一)171頁）， 該次鑑定結
    果雖認系爭建物裂紋係因其本身施工品質問題即混凝土強度
    不足，而非鄰地工地施工之影響，惟查此次鑑定報告與該會
    85年3月16日及87年3月10日鑑定報告之鑑定結果均不相同，
    是否可採，已非無疑，且參以此次鑑定報告關於系爭建物混
    凝土材料強度問題，僅取樣地下室一組三個試體，其試驗結
    果並不能代表整棟建築物混凝土強度等情， 亦有該會85年8
    月27日85省土技字第2166號函可稽（原審卷(一)176頁）， 自
    難僅憑此次鑑定報告逕認認系爭建物裂紋係因其本身混凝土
    強度不足所致，而與鄰地工地施工無涉。該會87年3 月10日
    第三次鑑定報告記載：「十鑑定結果：(一)本次鑑定時，工地
    結構體已經完成，對鄰房影響已穩定。(二)依據鑑定標的物傾
    斜測量結果，．．， 鄰近工地之90巷3號及108巷4號房屋係
    傾向工地，傾斜率分別為1/215、1/227、1/225、1/213；而
    90巷1號及108巷2號卻傾向龍泉街，傾向率分別為1/2297 、
    1/1232、1/5787、1/3127； 此顯示在同一基礎版上之4棟建
    築物傾斜並不一致，因此，無法研判傾斜係工地施工造成或
    係標的物本身建造時並非垂直」等語 （原審卷(一)164頁），
    該次鑑定結果認系爭工程結構體已完成，對鄰房影響已趨穩
    定，惟仍認無法研判系爭建物傾斜係因鄰地施工造成或係系
    爭建物本身建造時並非垂直所致。另依台灣省結構工程技師
    公會於88年2 月25日就系爭建物所屬太陽村大廈發生損害之
    原因為鑑定（第一次），其鑑定報告記載：「十三、標的物鑑
    定結果：(一)標的物現況安全評估：1.鑑定標的物混凝土抗壓
    強度經本會抽驗結果，地下室部分混凝土抗壓強度由143.12
    ㎏/㎝平方至202.㎏/㎝平方，平均為149.94㎏/㎝平方， 地
    面層部分各棟平均強度由143.12㎏/㎝平方至185.26㎏/㎝平
    方，依建築技術規則第352條規定， 標的物混凝土之抗壓強
    度稍嫌偏低。2.依據日晟工程顧問有限公司測量結果，標的
    物傾斜情形說明如下：ａ由標的物牆、柱角傾斜測量結果顯
    示，靠近新建鄰房工地之龍泉街90巷3號及108巷4號2棟建築
    物其均有明顯向西側（工地方向）傾斜趨勢，最大值為1/17
    9，南北向最大傾斜值為1/409，另離新建工地較遠之龍泉街
    90巷1號及龍泉街108巷2號2建築物其東西向均向東側（反工
    地方向）傾斜，最大值為1/946，南北向最大傾斜值為1/380
    。ｂ複比較本次標的物傾斜觀測值與台灣省土木技師公會於
    民國85年2月12日所測成果（詳附件八）， 顯示標的物傾斜
    現象已漸趨緩和。．．4.由現場勘查結果顯示標的物主結構
    體部分樑、版及柱有微裂縫存在，另牆及地坪則發現有非結
    構性裂縫．．(二)標的物損害原因研判：1.標的物由於未在鄰
    房新建工地開工前作完整現況鑑定留證比對，因此無法作標
    的物與鄰房工地開挖前後傾斜與裂損部分之比對，惟從標的
    物之傾斜趨勢及裂縫情況研判，標的物混凝土強度雖偏低，
    但大部分裂損仍可歸因於鄰房工地施工所造成。2.標的物與
    新建工地間巷道之地層在地表下3公尺以內之疏鬆土層， 經
    研判可歸因於標的物整地時其土層夯實度不足或排水溝下滲
    水，流失土壤所造成」等語（原審卷(二)30、31頁）；及該會
    89年8月18日第二次鑑定報告記載 ：「標的物損害原因研判
    ：標的物由於未在鄰房新建工地開工前作完整現況鑑定留證
    比對，因此無法作標的物與鄰房工地開挖前後傾斜與裂損部
    份之比對，惟從標的物之傾斜趨勢及裂縫情況研判，標的物
    雖有混凝土強度偏低致結構強度無法符合原設計要求，但研
    判標的物裂損可歸因於建築物之傾斜沈陷，而標的物之傾斜
    沈陷鄰房施工難脫干係」等語（原審卷(二)102頁）； 暨該會
    之鑑定人吳鎮鯤、蔡水旺技師於原法院87年度重訴字第87號
    損害賠償事件中證稱：「現有強度總平只有161， 與現行規
    定須178.5不符，裂損原因大部分是鄰房施工造成， 但混凝
    土強度偏低亦係原因之一，只是影響不大，但比例上無從判
    斷」、「本件大部分之裂損可以歸因於鄰房施工所造成」、
    「系爭建物偏向鄰房施工傾斜角度比其他方向來的大，根據
    這個判斷出大部分可歸因於鄰房施工造成龜裂」各等語（原
    審卷(二)36、卷(三)130頁）， 本院斟酌台灣省結構工程技師公
    會之上開鑑定報告就系爭建物混凝土強度為鑽心試驗，其採
    樣較台灣省土木技師公會採樣多且嚴謹，並已考量系爭太陽
    村大廈整體雖向四方傾斜及大群公司、欣億公司於施工前未
    就系爭建物作現況鑑定以供施工後界定損鄰之責任，然因其
    傾斜主要仍係向系爭工程工地方向傾斜等情，認應以台灣省
    結構工程技師公會之上開鑑定報告較為可採，自堪認造成系
    爭建物有裂縫及傾斜之原因應係鄰地之系爭工程施工不當及
    系爭建物本身混凝土強度不足所致，大群公司、欣億公司辯
    稱系爭建物之裂縫及傾斜與系爭工程施工無涉，而係因系爭
    建物本身施工品質不良及混凝土強度不足所致云云，並不可
    採。至台灣省土木技師公會鑑定人王金田技師雖於原法院87
    年度重訴字第87號損害賠償事件中證稱：「一般如在同一基
    礎上建築房屋，基礎均係筏式基礎上時，如係因鄰地施工不
    當而傾斜，應係向同一方向傾斜而有一致性，但本件系爭房
    屋之傾斜，係四角均向不同方向傾斜，顯見並非因鄰房施工
    所致，而係建物本身施工誤差所致，我們認為是系爭建物施
    工放樣時，即樓板、樑柱組模、灌漿時未予垂直導致，另混
    凝土之強度採樣，我們只採壹組，但平均只有147.7， 與設
    計強度不符，亦可能造成報告所示裂縫情形，但與系爭建物
    傾斜較無關連」云云（原審卷(二)42頁），然查該鑑定人並未
    考量大群公司、欣億公司施工前未就系爭建物作現況鑑定及
    系爭建物主要仍係向鄰地工地方向傾斜等情，其所為鑑定報
    告自不如台灣省結構工程技師公會鑑定報告為可採，已如前
    述，是該鑑定人所為之證言亦不足遽為有利大群公司、欣億
    公司之認定。
  (二)大群公司、欣億公司雖又辯稱系爭建物傾斜與系爭建物本身
    混凝土強度不足有關云云，惟依台灣省結構工程技師公會92
    年6月23日九二省結技六根字第082號函記載：「按一般建築
    物影響混凝土強度之因素計有下列四種：(一)水泥、粒料及用
    水品質。(二)水泥、粒料及用水三者間之配合比。(三)拌合、搗
    灌及養治品質。(四)齡期。而造成建築物傾斜之因素則主要係
    因基礎土壤條件及施工品質，是故標的物（即系爭建物）之
    傾斜與混凝土強度並無關係」等語 （見原審卷(三)261頁），
    可見大群公司、欣億公司之上開抗辯，並不可採。另台灣省
    結構工程技師公會上開第二次鑑定報告雖係於89年 8月18日
    即88年 9月21日大地震之後所作成，惟查其中房屋裂縫有無
    因該次大地震所造成乙節，亦經該會93年10月11日九三省結
    技六根字第997號函稱 ：「標的物之裂縫與鄰房施工有關，
    但較難認定係九二一地震造成」等語 （見本院卷(一)267頁）
    ，是大群公司、欣億公司辯稱系爭建物有裂縫及傾斜與九二
    一大地震有關云云，亦不可採。
  (三)查欣億公司為系爭工程之承造人即承攬人，因施工不當造成
    鄰地之系爭建物有裂縫及傾斜，欣億公司自有過失，系爭建
    物之所有權人子○○○等34人請求欣億公司負損害賠償責任
    ，應屬有據。另依民法第189條規定， 承攬人因執行承攬事
    項，不法侵害他人之權利者，定作人不負損害賠償責任，但
    定作人於定作或指示有過失者，不在此限；且按連帶債務之
    成立以契約或法律有規定者為限（民法第272條參照）。 查
    大群公司係系爭工程之起造人及定作人，大群公司已依建築
    法規定委請建築師監造及報請勘驗，有建造執照及勘驗記錄
    可稽，並無所謂違反保護他人之法律，未將防護設施送審之
    情形，且大群公司與欣億公司間亦無應負連帶責任之約定或
    法律規定，加以欣億公司執行其承攬之建築事項，有其獨立
    自主之地位，大群公司尚難對欣億公司執行之施工事項為任
    何指示，而子○○○等34人亦不能舉證證明大群公司對欣億
    公司有如何定作或指示有過失之情事，是子○○○等34人主
    張大群公司應與欣億公司負連帶損害賠償責任，尚屬無據。
  (四)欣億公司雖又辯稱系爭建物本身混凝土強度不足及施工不良
    亦係造成系爭建物發生傾斜及裂縫之原因，不可全歸責於伊
    云云，惟查系爭建物本身混凝土強度不足及施工不良固係發
    生本件損害之共同原因，已如上述，惟因該項原因係應由系
    爭建物之建商負責，欣億公司之施工不當與系爭建物建商之
    上開行為既均為造成系爭建物受損之共同原因，即所謂行為
    關連共同，而成立共同侵權行為，依民法第185條第1項前段
    規定，各行為人對於被害人應負全部損害賠償責任，即欣億
    公司仍須就全部之損害對子○○○等34人負賠償責任，系爭
    建物本身混凝土強度不足及施工不良與欣億公司施工不當各
    占比例如何，僅屬共同連帶債務人間內部分擔之問題，對於
    子○○○等34人得請求欣億公司賠償之範圍並不生影響，是
    本院即毋庸再予審究系爭建物混凝土強度不足及施工不良與
    欣億公司施工不當間之原因力各為若干。
六、茲將子○○○等34人所得請求欣億公司損害賠償之金額分述
    如下：
  (一)查台灣省結構工程技師公會89年8月18日台省結技鑑字第659
    號鑑定報告書（原審卷(二)155-162頁）係兩造在台北縣政府
    工務局88年11月29日協調會議中共同達成協議之鑑定單位所
    鑑定製作，有相關函件及會議記錄可憑（原審卷(二)142、181
    、182頁）， 且大群公司亦已依該鑑定報告書所認定之金額
    辦理提存等手續（原審卷(三)280-311頁）， 是癸○○、Ａ○
    ○、寅○○、宇○○、宙○○、Ｇ○○、壬○○、Ｉ○○、
    Ｄ○○、午○○、Ｆ○○、未○○、庚○○、辛○○、丑○
    ○、Ｅ○○、甲○○、戊○○、巳○○、己○○、地○○、
    Ｈ○○、申○○、Ｂ○○、丁○○○、Ｃ○○、丙○○、玄
    ○○、天○○、亥○○、乙○○、卯○○、辰○○依該鑑定
    報告書所認定之金額（如原判決附表三）請求欣億公司賠償
    系爭建物裂損之修復費用，應屬有據。又上開鑑定報告書因
    漏對子○○○所有建物為鑑定，子○○○主張依台灣省土木
    技師公會87年3月10日87省土技字第941號鑑定報告書鑑定其
    建物之損壞修復費用為1萬1,500元， 請求欣億公司賠償1萬
    1,500元，亦屬有據。 惟查子○○○、Ｈ○○、丙○○已分
    別受領大群公司提存之2萬3,000元、9,000元、9,000元，有
    提存書、扣繳憑單及兌領支票可證（ 原審卷(一)164-167、卷
    (三)281-283、299頁），子○○○、Ｈ○○、丙○○所得請求
    賠償之金額應分別扣除各該金額。
  (二)至子○○○等34人另請求欣億公司賠償系爭建物市價減損之
    損失（ 按子○○○等34人於原審主張每坪減損以2萬元計算
    ，子○○○等26人上訴及Ｃ○○附帶上訴後主張每坪減損以
    1萬元計算）乙節，查依台灣省結構工程技師公會88年4月15
    日省結技 (四)德字第2818號函記載 ：「所有鑑定標的物
    之裂縫，除極少數寬度大於0.5㎜以上， 大部分寬度均小於
    0.5㎜．．所有標的物之平均柱角傾斜值均小於1\201，由此
    可知標的物因鄰房施工造成之裂損尚屬普通，經由一般工程
    即可修復，且對標的物使用性及美觀性不致變化太大，故標
    的物市價不致因受損而有所降低」等語 （原審卷(二)163頁）
    ；及台灣省土木技師公會94年5月26日（94）省土技字第262
    4號函記載 ：「．．對於鑑定報告書所列房屋之裂損，本會
    認為對於房屋市價並無折損」等語（本院卷(二)30頁）；且參
    以子○○○、丙○○，Ｃ○○、亥○○所有建物已分別出售
    ，而夏美鳳所有建物（42.22坪）嗣經原法院於93年 3月2日
    拍賣出售，拍定價額為558萬9,900元（ 每坪約為13萬2,399
    元），有拍賣不動產筆錄及投標書可稽 （本院卷(二)9-11頁）
    ，渠等均未能證明其房屋市價有因上開受損而降低，可見欣
    億公司辯稱系爭建物之市價未因上開受損而有所降低等語，
    應為可採，況子○○○等34人就系爭建物之市價有因上開受
    損而每坪減損2萬元或1萬元之事實，又不能舉證以實其說，
    是子○○○等34人請求此部分之損失，尚屬無據。至台北市
    建築師公會91年8月26日91(十二)鑑字第845號鑑定報告書雖謂系
    爭建物市價每坪折損2,950元云云， 惟查該鑑定報告書另稱
    ：「按現行鄰房損害處理之慣例，有關房屋裂損係以提列修
    復費用為原則；另有關傾斜率部分在安全無虞情況下，係依
    其使用不便之程度，提列非工程性補償費用，理應已包含一
    般性損失之概括補償。查台灣省結構技師公會鑑定報告書已
    有非工程性補償費用之提列。至於房屋市價折損原因眾多，
    按現行鄰房損害處理慣例，尚無另行提列之案例」等語，且
    證人即該案鑑定人許振武、賴文魁亦證稱該金額係主觀判斷
    等語（原審卷(三)82頁），尚難據以認定系爭建物有市價之折
    損。
七、綜上所述，子○○○等34人依侵權行為之法則，請求欣億公
    司給付如本判決附表一所示之金額及均自起訴狀繕本送達之
    翌日即87年2 月14日起至清償日止，按年息百分之五計算之
    利息部分，自屬應予准許，至超過上開部分子○○○等34人
    之請求（包括請求大群公司應連帶給付部分），即屬不應准
    許。原審就上開不應准許部分，為大群公司、欣億公司敗訴
    之判決，自有未合，大群公司、欣億公司之上訴論旨指摘原
    判決此部分不當，求予廢棄改判，為有理由，爰予以廢棄改
    判如主文第 2項所示；原審就上開應予准許部分，為欣億公
    司敗訴之判決，核無違誤，欣億公司之上訴論旨指摘原判決
    此部分不當，求予廢棄改判，為無理由。子○○○等26人上
    訴請求大群公司、欣億公司應再連帶給付各如本判決附表二
    所示之金額及法定遲延利息部分，暨Ｃ○○附帶上訴請求大
    群公司、 欣億公司應再連帶給付29萬7,651元及法定遲延利
    息部分，均為無理由，應予駁回。
八、兩造其餘之攻擊或防禦方法及未經援用之證據，經本院斟酌
    後，認為均不足以影響本判決之結果，自無逐一詳予論駁之
    必要，併此敘明。
九、據上論結，本件大群公司之上訴為有理由，欣億公司之上訴
    為部分有理由，部分無理由，子○○○等26人之上訴及Ｃ○
    ○之附帶上訴均為無理由，依民事訴訟法第450條、第449條
    第1項、第78條、第79條、第85條第1項前段、第463條、第3
    85條第1項前段，判決如主文。
中    華    民    國    95    年    4     月    11    日
                  民事第十三庭審判長法  官  陳昆煇
                                    法  官  李錦美
                                    法  官  陳駿璧
正本係照原本作成。
欣億營造有限公司不得上訴。
子○○○等34人如不服本判決，應於收受送達後20日內向本院提
出上訴書狀，其未表明上訴理由者，應於提出上訴後20日內向本
院補提理由書狀（均須按他造當事人之人數附繕本）上訴時應提
出委任律師或具有律師資格之人之委任狀；委任有律師資格者，
另應附具律師資格證書及釋明委任人與受任人有民事訴訟法第46
6條之1第1項但書或第2項（詳附註）所定關係之釋明文書影本。
中    華    民    國    95    年    4     月    12    日
                                    書記官  黃  愛
附註：
民事訴訟法第466條之1（第1項、第2項）：
對於第二審判決上訴，上訴人應委任律師為訴訟代理人。但上訴
人或其他法定代理人具有律師資格者，不在此限。
上訴人之配偶、三親等內之血親、二親等內之姻親，或上訴人為
法人、中央或地方機關時，其所屬專任人員具有律師資格並經法
院認為適當者，亦得為第三審訴訟代理人。


司法院資訊處製作；財團法人民間司法改革基金會備份。
